臺灣高等法院刑事判決　　　　　　　　　　　　　九十二年度上易字第三一０六號
　　上　訴　人
　　即　被　告　甲○○
右上訴人因傷害等案件，不服臺灣基隆地方法院九十二年度簡上字第三一號，中華民
國九十二年九月二十二日第一審判決（起訴案號：臺灣基隆地方法院檢察署九十一年
度偵字第三二五二、四三一一號），提起上訴，本院判決如左：
    主  文
上訴駁回。
    事  實
一、甲○○曾於民國（下同）八十六年間，因違反台灣地區與大陸地區人民關係條例
    案件，經法院判處有期徒刑二年六月確定，於八十九年四月三日假釋付保護管束
    期滿，其假釋未經撤銷而視為執行完畢。
二、詎甲○○前因被告恐嚇案件，認告訴人乙○○作偽證，而心懷不滿，遂於九十年
    八月十一日下午五時許，在台北縣萬里鄉龜吼漁港內，手持鐵鎚並以報紙包住掩
    人耳目，向乙○○理論，質問乙○○何以要作偽證，見乙○○不予理會，乃走近
    乙○○身後，以傷害人身體之犯意，以該鐵鎚敲打乙○○頭部，使之頭部外傷併
    頭皮二公分撕裂傷。詎甲○○事後仍不罷休，竟於翌（十二）日上午九時許，至
    台北縣萬里鄉○○村○○路六十一之一號乙○○所經營之「漁澳便利商店」前，
    對店內乙○○及其妻楊月彩稱：「要讓你們夫妻二個死一個！」以此未來惡害，
    通知其夫妻，使其夫妻心生畏懼，致生危害於安全。
三、案經被害人乙○○訴由台北縣政府警察局金山分局報請台灣基隆地方法院檢察署
    檢察官聲請簡易判決處刑，台灣基隆地方法院管轄第二審之合議庭認為不宜為簡
    易判決處刑，適用通常程序審理並自為第一審判決。
    理  由
一、按檢察官聲請法院以簡易判決處刑之案件，法院認定之犯罪事實顯然與檢察官據
    以求處罪刑之事實不符，或法院於審理後，認應為無罪之諭知，或檢察官之請求
    顯有不當或顯失公平者，應適用通常程序審判之，刑事訴訟法第四百五十二條、
    第四百五十一條之一第四項但書第一款至第三款定有明文。又管轄第二審之地方
    法院合議庭受理簡易判決上訴案件，應依通常程序審理；其認案件有刑事訴訟法
    第四百五十二條之情形者，應撤銷原判決，逕依通常程序為第一審判決（法院辦
    理刑事訴訟簡易程序案件應行注意事項第十四條中段及後段參照）。查本案檢察
    官聲請原審法院簡易庭逕以簡易判決處刑，然原審法院於審理中因發現本案有後
    述理由四本應為無罪判決之情節，符合刑事訴訟法第四百五十二條之規定，參諸
    上開說明，乃撤銷原審簡易判決，並逕依通常程序而自為第一審判決，合先予以
    敘明。
二、訊據上訴人即被告甲○○矢口否認其有傷害、恐嚇之犯行，辯稱：當時，告訴人
    乙○○手持利鋸，出口辱罵伊，伊才拾起鐵鎚防衛自己，嗣因告訴人衝向前來，
    伊視其為有施暴行為，逼迫伊揮手，不意鐵鎚敲擊告訴人頭部，伊並無傷害之故
    意，而伊急口喊出不要過來，「過來要給你死」等語，純屬嚇阻作用，並非恐嚇
    云云。惟查：右揭犯罪事實，業據告訴人乙○○及被害人楊月彩夫妻指訴綦詳（
    見台北縣警察局金山分局刑事偵查影卷第八至十一頁，偵字三七八五號影卷第七
    至十一頁，偵字三二五二號卷第二四、三二、三八、四六至四七頁），核與證人
    黃錦堂所述情節相符（見偵字第三二五二號卷第四十九至五十頁），並有診斷證
    明書一紙及告訴人受傷照片二紙在卷可稽（見偵字三七八五號影卷第十五至十六
    頁）。甚且，被告於九十年九月二十六日檢察官訊問時，供承：其持鐵鎚毆打告
    訴人，係因在此之前，有人告其恐嚇，告訴人作偽證，其去找告訴人理論，雙方
    發生衝突所致等情（見偵字第三七八五號影印卷第八頁），足見被告所辯係避重
    就輕之詞，不足採信，其犯行洵堪認定。
三、核被告所為，係犯刑法第二百七十七條第一項之普通傷害罪、第三百零五條之恐
    嚇危害安全罪。被告以一恐嚇行為而分別恐嚇告訴人夫妻，為同種想像競合犯，
    應從一恐嚇罪處斷。又被告恐嚇使生畏懼部分，檢察官雖僅起訴乙○○之妻楊月
    彩被害部分，惟與恐嚇論罪部分有裁判上一罪關係，為起訴效力所及，法院自得
    一併審判（按此部分原審漏敘，於此補正）。又普通傷害與恐嚇危害安全二罪，
    係分別起意，其構成要件有異，應予分論併罰。被告前曾受有期徒刑之執行，有
    本院被告全國前案紀錄表及台灣高等法院檢察署刑案記錄簡覆表在卷可按；其於
    有期徒刑執行完畢五年以內，再犯有期徒刑以上之本罪，為累犯，應予加重其刑
    。原審依刑法第二百七十七條第一項、第三百零五條、第五十五條、第四十七條
    、第五十一條第五款、第四十一第一項前段、第二項、罰金罰鍰提高標準條例第
    一條前段、第二條，審酌被告之品行、生活狀況、智識程度、犯罪之動機、目的
    、犯罪所生之危害、犯後之態度等一切情狀；復斟酌拘役並無教化功能，六月以
    下之短期自由刑，難有教化作用，又易使受刑人感染惡習，以其宣告，應以緩刑
    或易科罰金而調和之等情；再考慮被告並未與被害人達成和解，賠償損失；並特
    別衡量被告素行不良，有本院被告全國前案紀錄表在卷可稽；告訴人之傷在頭部
    要害，有前述驗傷診斷可資佐證；就傷害部分，處有期徒刑六月，恐嚇危害安全
    部分，處有期徒刑三月，並均諭知易科罰金之折算標準，再定其應執行有期徒刑
    八月，並諭知易科罰金之折算標準，以期被告之自新。扣案鐵鎚一個（九十年度
    偵字第三七八五號卷附九十年度證字第一三六二號扣押物品清單），並非被告用
    以傷害之鐵鎚，業經告訴人供明（警卷第十一頁告訴人乙○○之警詢筆錄），不
    得宣告沒收。至於原供為被告傷害之鐵鎚一個，並未扣案，亦不知何人所有，不
    予宣告沒收。經核其認事用法均無不合，判處被告前開罪刑，要無違誤，且量刑
    輕重本屬法院職權之行使，原審量刑時已審酌刑法第五十七條所列各款科刑應審
    酌事項，而原判決所處之刑復無失出入情形，被告猶執陳詞上訴否認犯罪，並就
    原審業已依職權斟酌量刑事項重為爭執，求為更輕量刑，核無理由，應予駁回。
四、公訴意旨即檢察官原聲請簡易判決處刑意旨略以：被告欲再繼續敲打告訴人傷害
    時，為旁人發現並加以阻止，被告此時仍對告訴人宣稱「要給你死」；被告事後
    仍不罷休，於翌日五時許，至告訴人經營之「漁澳便利商店」（設台北縣萬里鄉
    ○○村○○路六十一之一號）前，叫囂「好膽給我出來」，因認被告此部分係觸
    犯刑法第三百零五條之恐嚇罪云云。經查：就前段「要給你死」部分而言，傷害
    係實害行為，恐嚇係危險行為，被告實行傷害行為之前後過程中，縱有「要給你
    死」之言詞，亦屬傷害行為之助勢行為，基於實害犯吸收危險犯之原則，既依傷
    害罪論處，即不得將其言詞恐嚇之危險行為獨立評價，再論以恐嚇之罪。其次，
    再就叫囂「好膽給我出來」部分而言，因被告之叫囂，不過在強調對方「無膽不
    敢出來」而已，並未有何加害生命或身體之恐嚇言詞，亦未以強暴或脅迫使人行
    無義務之事，或妨害人行使權利。因此，既不成立恐嚇罪，亦不成立強制罪。此
    部分原應為無罪之諭知，原審以公訴意旨認此部分犯行與前揭論罪科刑之「要讓
    你們夫妻二個死一個」恐嚇罪部分，有連續犯之裁判上一罪關係，不另為無罪之
    諭知，經核原審就此部分之認事用法均無違誤，被告就此有關係部分之上訴，亦
    無理由，應併駁回。
據上論斷，應依刑事訴訟法第三百六十八條，判決如主文。
本案經檢察官沈世箴到庭執行職務。
中　　　華　　　民　　　國　　九十三　　年　　  一  　　月　 　十五 　　日
                              臺灣高等法院刑事第九庭
                                    審判長法　官  李  文  成
                                          法　官  周  盈  文
                                          法　官  官  有  明
右正本證明與原本無異。
不得上訴。
                                          書記官  林  蓓  瑜
中　　　華　　　民　　　國　　九十三　　年　　　一　　　月　　 十六 　　日
附錄本案論罪科刑法條全文：
刑法第二百七十七條：
傷害人之身體或健康者，處三年以下有期徒刑、拘役或一千元以下罰金。
犯前項之罪因而致人於死者，處無期徒刑或七年以上有期徒刑；致重傷者，處三年以
上十年以下有期徒刑。
刑法第三百零五條：
以加害生命、身體、自由、名譽、財產之事，恐嚇他人致生危害於安全者，處二年以
下有期徒刑、拘役或三百元以下罰金。
（罰金已經罰金罰鍰提高標準條例提高為十倍）
